【裁判字號】    97,簡上,85
【裁判日期】    970806
【裁判案由】    傷害
【裁判全文】
台灣屏東地方法院刑事判決      97年度簡上字第85號
公  訴  人  臺灣屏東地方法院檢察署檢察官
上  訴  人即
被      告  甲○○
上列上訴人即被告因傷害案件，不服台灣屏東地方法院97年度簡
字第205 號中華民國97年3 月18日第一審簡易判決（聲請簡易判
決處刑案號97年度偵字第642 號），提起上訴，本院管轄之第二
審合議庭判決如下：
    主  文
上訴駁回。
    事  實
一、甲○○與乙○○係鄰居，於民國96年12月27日13時許，在屏
    東縣屏東市崇蘭158之5號前，2人因盆栽及道路通行問題發
    生爭執，甲○○竟萌生傷害之犯意，徒手拉扯乙○○之頭髮
    ，並拉乙○○的頭撞鐵門，再將乙○○壓制在地上，造成乙
    ○○受有右手挫瘀傷、右膝挫瘀傷、右手臂挫瘀傷及頭皮血
    腫等傷害。
二、案經乙○○訴請屏東縣警察局屏東分局報告臺灣屏東地方法
    院檢察署檢察官聲請以簡易判決處刑。
    理  由
一、訊據被告對於上揭犯行，業於警詢及偵查、本院審理中坦承
    不諱，然另辯稱：是對方先拿石塊攻擊，自己是正當防衛云
    云。惟按正當防衛必須對於現在不法之侵害始得為之，侵害
    業已過去，即無正當防衛可言。至彼此互毆，又必以一方初
    無傷人之行為，因排除對方不法之侵害而加以還擊，始得以
    正當防衛論。故侵害已過去後之報復行為，與無從分別何方
    為不法侵害之互毆行為，均不得主張防衛權，最高法院30年
    上字第1040號判例著有明文。經查：上訴人甲○○與告訴人
    乙○○96年12月27日13時許，在屏東縣屏東市崇蘭158 之5
    號前，因相鄰關係之情事持續發生爭執，越到後來爭執越形
    激烈，該日時24分05秒時甲○○以水柱噴向乙○○臉面，3
    秒鐘之間乙○○往甲○○蹲坐處衝去，甲○○站起讓乙○○
    撲空後，乙○○隨即彎腰拾起地上一個半手掌大三角形鵝卵
    石，正當乙○○欲起身站立時，甲○○便趁勢抓住乙○○之
    頸喉部將其往鐵門邊及地上持續以甚大幅度動作推撞，乙○
    ○於此時一直處於被動狀態，畫面中觀察不出乙○○此時手
    中持有任何器物，最後有兩名在場男子出來勸架將兩人分離
    等情，有現場監視錄影帶可證，前述事發經過並經本院勘驗
    現場監視錄影帶屬實，有本院97年6 月27日準備程序筆錄及
    錄影畫面翻拍照片可稽。是被告顯然先行以水柱挑釁被害人
    ，並前往被告人方向撲去，其顯有傷害被害人之故意，而被
    害人雖有手持石塊，但並未進而為任何攻擊行為，即遭被告
    抓住頸部，依前揭判例之意旨，被告所為顯非正當防衛。此
    外，並有證人乙○○於警詢及偵查、本院審理之證述、乙○
    ○之寶建醫院診斷證明書（告訴人受有右手挫瘀傷、右膝挫
    瘀傷、右手臂挫瘀傷及頭皮血腫等傷害，亦足徵被告顯非為
    一次防衛之舉動而造成上揭傷害）在卷可資佐證，事證明確
    ，被告犯行堪以認定。
二、核被告所為，係犯刑法第277 條第1 項之傷害罪。原審審酌
    被告與告訴人因細故起爭執，竟以暴力相向，且犯後未向告
    訴人道歉，亦未和解賠償，難認有悔改之意等一切情狀，量
    處拘役30日，並諭知易科罰金之折算標準，其認事用法，均
    無不合，量刑亦屬妥適。被告上訴意旨空言指摘原審判決不
    當，顯無理由，應予駁回。
據上論斷，應依刑事訴訟法第455 條之1 第1 項、第3 項、第36
8 條，判決如主文。
本案經檢察官陳新君到庭執行職務。
中    華    民      國      97    年   8    月    6   日
                    刑事第五庭
                              審判長法  官  石家禎
                                    法  官  林家聖
                                    法  官  陳秀慧
以上正本證明與原本無異。
不得上訴。
中    華    民      國      97    年   8    月    6   日
                                    書記官  林鴻仁


司法院資訊處製作；財團法人民間司法改革基金會備份。
